【裁判字號】    99,交聲,1146
【裁判日期】    990602
【裁判案由】    交管條例聲異
【裁判全文】
臺灣板橋地方法院刑事裁定            99年度交聲字第1146號
原處分機關  交通部公路總局臺北區監理所蘆洲監理站
異  議  人  甲○○
即受處分人
上列異議人即受處分人因違反道路交通管理處罰條例案件，對於
交通部公路總局臺北區監理所蘆洲監理站99年5 月10日所為之裁
決處分（北監蘆字第裁46-C00000000號）聲明異議，本院裁定如
下：
    主  文
原處分撤銷。
甲○○不罰。
    理  由
一、原處分意旨略以：本件異議人即受處分人甲○○騎乘車牌號
    碼5HG-136 號重型機車，於民國99年5 月9 日9 時22分許，
    在臺北縣三重市○○○路與力行路1 段38巷口因闖越紅燈直
    行，經臺北縣政府警察局三重分局光明派出所（下稱原舉發
    單位）員警以「駕車行經有燈光號誌管制之交岔路口闖紅燈
    」之違規事由當場攔停舉發，嗣異議人即到案陳述意見，交
    通部公路總局臺北區監理所蘆洲監理站（下稱原處分機關）
    調查結果，仍認異議人違規行為屬實，乃依道路交通管理處
    罰條例第53條第1 項、第63條第1 項第3 款（裁決書漏載「
    第3 款」），及違反道路交通管理事件統一裁罰基準表之規
    定，於99年5 月10日以北監蘆字第裁41-C00000000號裁處異
    議人罰鍰新臺幣1,800元，並記違規點數3 點。
二、異議意旨略以：伊沒有闖紅燈，當天伊是綠燈直行車輛，伊
    通過路口之後，就連同在前之六、七輛機車一同被員警攔停
    ，希望員警不要一竿子打翻一船人，也希望員警能拿出明確
    之證據，證明伊確有闖越該處紅燈號誌之違規情事，本件舉
    發過程顯有違誤，為此聲明異議，請求撤銷原處分等語。
三、按法院審理違反道路交通管理處罰條例案件時，如於踐行調
    查證據之程序後，就原處分機關所認定之行為人違規事實仍
    有合理懷疑，而無法確信行為人有道路交通管理處罰條例各
    該處罰條文之構成要件事實時，自應作有利於行為人之相關
    認定。
四、經查：
（一）本件舉發員警認定異議人騎乘車牌號碼5HG-136 號重型機
      車，於99年5 月9 日9 時22分許，在臺北縣三重市○○○
      路與力行路1 段38巷口，有「駕車行經有燈光號誌管制之
      交岔路口闖紅燈」之違規行為，遂於當場以北縣警交大字
      第CO0000000 號舉發違反道路交通管理事件通知單（下稱
      舉發通知單）予以舉發，由異議人簽收等情，固有該紙舉
      發通知單被通知人收執聯影本乙紙在卷可稽。
（二）然查，本件違規情形及舉發經過究竟為何，雖經本院傳喚
      證人即當時舉發之員警歐爭庚到庭具結作證，惟依其陳稱
      之：「當天有開小型蒐證器，但回去派出所確認時，無法
      看到攔停異議人闖紅燈的畫面，只有看到一堆車衝過來，
      當時就是六、七臺車一起過來，異議人是第幾臺車沒有印
      象，燈號則是紅燈要變綠燈了，異議人還沒有變綠燈就衝
      過來」等語，最多似僅得徵證人在見及眾多車輛違規闖越
      紅燈並命其等停駛之際，當中確有異議人所駕機車，至在
      攔停現場身處車陣當中之異議人，於通過證人所指前方路
      口時，是否真曾違規闖越紅燈，事實上證人亦非清楚見聞
      而難逕予篤定，此據證人復陳稱之：「伊當時覺得奇怪，
      為什麼號誌還沒有變綠燈，大家就衝出來了，後來經查看
      對向號誌，確認一切正常，伊便將異議人攔下」等語，益
      足證在攔停異議人前，證人視線已有暫離狀況，異議人斯
      時行進動作究竟如何，其顯然未予全程掌握。
（三）況經本院憑此質以：「當時有那麼多人行經該路口，伊們
      離路口多遠？怎麼能夠確認到底是從第幾輛車開始闖紅燈
      ？」時，證人另曾表示：「伊們離路口還有一百多公尺遠
      ，當時很明顯就是有一堆人衝出來，綠燈後又有一堆人衝
      出來」等詞，於本院再予提問：「所以異議人有可能是綠
      燈之後才後來居上的行進車輛？」後，證人更附和表示：
      「是」此語，由是以觀，除可知當時通過該路口之車輛數
      量原非稀少，包括異議人在內之眾多車輛最初與證人所在
      位置更存相當距離外，即便證人本身亦無法完全排除其自
      身所為，即異議人亦有闖越紅燈舉動之當下判斷，或仍與
      事實存有偏離之誤差可能，從而，異議人違規情事之有無
      ，在別無其他旁證可佐之情形下，至此仍無從獲致釐清，
      並難再為證明。準此，本院綜觀全案卷證，原處分機關認
      定異議人有上開違規事實，既無非係以原舉發單位之調查
      為憑，然異議人既已作出否認抗辯，本件製單舉發之員警
      又僅能作成如上證述，揆諸前開說明，本院自不得遽謂異
      議人有之前開辯解全屬無稽，並據以為不利異議人之本件
      違規認定。
五、綜上所述，本件異議人是否確有上開駕車行經有燈光號誌管
    制之交岔路口闖紅燈之違規情形，尚有合理懷疑存在，自應
    作對異議人有利之認定。原處分未予詳查，遽予裁罰，尚有
    未洽，故本件聲明異議為有理由，原處分應予撤銷，另諭知
    異議人不罰，以昭審慎。
據上論斷，應依道路交通案件處理辦法第20條前段，裁定如主文
。
中    華    民    國    99    年    6     月    2     日
                  交通法庭    法  官  盧軍傑
上列正本證明與原本無異。
如不服本裁定，應於裁定送達後五日內敘明抗告理由，向本院提
出抗告狀。
                              書記官  周玉茹
中    華    民    國    99    年    6     月    4     日

司法院資訊處製作；財團法人民間司法改革基金會備份。
